【裁判字號】    99,上訴,3504
【裁判日期】    991123
【裁判案由】    毒品危害防制條例
【裁判全文】
臺灣高等法院刑事判決                99年度上訴字第3504號
上  訴  人
即  被  告  王昌國
選任辯護人  孫銘豫律師
            方南山律師
上列上訴人因毒品危害防制條例案件，不服臺灣板橋地方法院99
年度訴字第1366號，中華民國99年 8月12日第一審判決（起訴案
號：臺灣板橋地方法院檢察署99年度偵字第3898號），提起上訴
，本院判決如下：
    主  文
原判決撤銷。
王昌國犯如附表所示之罪，均累犯，各處如附表所示之刑，應執
行有期徒刑拾參年，扣案甲基安非他命柒包（驗餘淨重貳肆捌點
捌柒公克）及外包裝塑膠袋約重伍點參玖公克、海洛因壹包（驗
餘淨重零點壹參貳公克）及外包裝袋壹個，均沒收銷燬之。未扣
案之行動電話手機壹支（不含門號0000000000號ＳＩ
Ｍ卡）沒收，如不能沒收時，追徵其價額；又販賣所得共新臺幣
伍萬壹仟伍佰元沒收之，其中未扣案新臺幣壹萬玖仟壹佰元部分
，如全部或一部不能沒收時，以其財產抵償之。
    事  實
一、王昌國前曾於民國92年間起，因違反毒品危害防制條例、違
    反藥事法等案件，經原審、本院先後判決處有期徒刑4月、
    10月、7月、11月、6月、10月、3月確定，經減刑、合併執
    行，於97年6月26日縮刑期滿執行完畢。詎仍不知警惕，明
    知海洛因、甲基安非他命係毒品危害防制條例管制之第一、
    二級毒品，不得非法持有、販賣，竟於98年11月間，分別在
    臺北縣林口鄉、三重市，向真實年籍、姓名不詳、綽號「姊
    阿」之成年女子、綽號「阿坤」之成年男子，購入數量不詳
    之第一級毒品海洛因、第二級毒品甲基安非他命原預備供己
    施用（其施用第二級毒品罪部分，業經原審另案判處有期徒
    刑4月確定）。竟先後為下列犯行：
（一）於98年11月13日凌晨，其友人曾小雲因欲施用甲基安非他
      命，撥打王昌國持用之門號0000000000號行動電話（未扣
      案）聯絡後，王昌國基於販賣第二級毒品甲基安非他命營
      利之犯意，於98年11月13日凌晨 3時33分許，在臺北縣板
      橋市南雅市場內，以新臺幣（下同）17,500元之價格，販
      賣甲基安非他命約半臺兩（約17.5公克）予曾小雲1次。
（二）次於98年12月 4日晚間，簡銘漢因欲施用海洛因，撥打王
      昌國持用之門號0000000000號行動電話聯絡後，王昌國竟
      基於販賣第一級毒品海洛因營利之犯意，於98年12月 4日
      晚間11時27分許，在臺北縣板橋市○○路、長江路口天橋
      下，以8,000元之價格，販賣海洛因約半錢予簡銘漢1次。
（三）再於98年12月底某日，曾小雲因欲施用甲基安非他命，撥
      打王昌國持用之門號0000000000號行動電話聯絡後，王昌
      國基於販賣第二級毒品甲基安非他命營利之犯意，於98年
      12月底某日，在臺北縣板橋市南雅市場內，以18,000元之
      價格，販賣甲基安非他命約半兩（約17.5公克）予曾小雲
      。
（四）另於98年12月底某日，簡銘漢因欲施用海洛因，撥打王昌
      國持用之門號0000000000號行動電話聯絡後，王昌國明知
      海洛因係毒品危害防制條例管制之第一級毒品，不得非法
      販賣，竟仍基於販賣第一級毒品海洛因營利之犯意，於98
      年12月底某日，在臺北縣板橋市南雅夜市內，以 8,000元
      之價格，販賣海洛因約半錢予簡銘漢，並將該包海洛因交
      予受簡銘漢之託前來交易之曾小雲。
（五）嗣於99年1月5日晚間9時30分許，在臺北縣板橋市○○街2
      4號620室曾小雲租屋處為警查獲，扣得簡銘漢持有之海洛
      因 2包（合計驗餘淨重0.89公克）；曾小雲持有之甲基安
      非他命2包（合計驗餘淨重3.23公克）等物。再於99年1月
      20日下午6時許，在臺北縣新莊市○○○街46號4樓王昌國
      住處，扣得其所有供販賣用之第二級毒品甲基安非他命 7
      包（合計驗餘淨重248.87公克）及外包裝塑膠袋（約重5.
      39公克）、第一級毒品海洛因1包（驗餘淨重0.132公克）
      及外包裝袋 1個，與其所有因販賣第一、二級毒品所得財
      物32,400元等物。
二、案經臺北市政府警察局刑事警察大隊移送臺灣板橋地方法院
    檢察署檢察官偵查起訴。
    理  由
一、本案認定犯罪事實所用之證據，經檢察官、被告王昌國、辯
    護人於本院審理時同意將該等證據資料列為證據調查，本院
    審酌上開證據資料作成時之情況，並無不適當之情形，且證
    據力並未明顯偏低，依刑事訴訟法第159條之5第1項規定，
    均應具有證據能力。
二、被告於偵查中經原審裁准檢察官之羈押聲請後，提出陳述狀
    坦承確有從事販毒行為，承認檢察官訊問之販毒事實，堪認
    其於偵查中有自白犯行；又被告於本院審理時亦為認罪之表
    示，其於原審審理時亦坦承有於前開時、地，以各該價格交
    付甲基安非他命、海洛因予曾小雲、簡銘漢等事實，惟僅辯
    稱：伊與曾小雲是認識十幾年的朋友，簡銘漢是曾小雲的男
    友，伊均沒有賺差價云云。
三、經查：
（一）上揭有關被告如何於前開時、地，交付甲基安非他命、海
      洛因予曾小雲、簡銘漢，並收取價金之事實，業據被告於
      偵查及本院審理時供述在卷，並經證人曾小雲、簡銘漢等
      人於警詢及偵查時證述屬實，復有通訊監察譯文、扣案甲
      基安非他命、海洛因、販賣所得現金32,400元可資佐證，
      扣案之白色粉末 1包，經送交通部民用航空局航空醫務中
      心取樣鑑定結果，確檢出海洛因成分，有該中心航藥鑑字
      第0990624 號毒品鑑定書（見99年度偵字第3898號偵查卷
      第253頁）；又扣案之白色晶體7包，經送內政部警政署刑
      事警察局取樣鑑定結果，驗前總毛重254.39公克，包裝塑
      膠袋總重約5.39公克，經取樣0.13公克鑑定用罄，則檢出
      第二級毒品甲基安非他命成分，有該局99年2月9日刑鑑字
      第0990011434號毒品鑑定書（見同偵查卷第256、257頁）
      附卷可稽，是被告確有交付甲基安非他命、海洛因予曾小
      雲、簡銘漢，並收取價金等情，應堪認定。
（二）按販賣海洛因、甲基安非他命係政府嚴予查緝之違法行為
      ，且毒品可任意分裝或增減其分量，而每次買賣之價量，
      亦隨時隨雙方關係之深淺、當時之資力、需求程度及對行
      情之認知等因素，機動的調整，因之販賣之利得，除經坦
      承犯行，或帳冊價量均記載明確外，委難查得實情，是縱
      未確切查得販賣賺取之實際差價，但除別有事證，足認係
      按同一價格轉讓，確未牟利之情形外，尚難執此認非法販
      賣之事證有所不足，致知過坦承者難辭重典，飾詞否認者
      反得逞僥倖，而失情理之平；且海洛因、甲基安非他命之
      價格不低，取得不易，凡為販賣之不法行為者，苟無利可
      圖，應無甘冒重典，平白無端義務為該買賣之工作，是其
      販入之價格必較售出之價格低廉，而有從中賺取買賣差價
      牟利之意圖及事實，應屬符合論理法則且不違背社會通常
      經驗之合理判斷。經查，被告前於99年 1月20日為警查獲
      後，在其住處扣得海洛因1包（驗餘淨重0.132公克）、甲
      基安非他命 7包（驗餘淨重248.87公克），且被告經採集
      其尿液檢體送驗，呈甲基安非他命陽性反應，有臺灣檢驗
      科技股份有限公司尿液鑑定報告在卷可稽，另被告確有多
      次施用第一級毒品海洛因前案紀錄，經法院判刑確定，堪
      信被告係為己施用而購入甲基安非他命、海洛因後，因曾
      小雲、簡銘漢欲施用甲基安非他命、海洛因，撥打被告持
      用之行動電話聯絡後，始起意販賣甲基安非他命、海洛因
      予曾小雲、簡銘漢甚明。又被告於偵查中已具狀坦承確有
      從事販毒行為，承認檢察官訊問之販毒事實，及陳述生活
      家庭背景、身體狀況，並說明薄利多銷，一兩甲基安非他
      命、一錢海洛因賺取500至1,000元之價差等語（見96年度
      聲羈字第69號卷第16至20頁），足認被告販賣甲基安非他
      命予曾小雲、販賣海洛因予簡銘漢，確有從中賺取差價牟
      利之營利意圖，亦堪認定。
（三）綜上各項事證，足認被告之自白與事實相符，堪予採信。
      是本案事證明確，被告上揭犯行，洵堪認定。
四、查海洛因、甲基安非他命係毒品危害防制條例第2條第2項第
    1、2款所列之第一、二級毒品，不得非法持有、販賣。核被
    告就事實欄一 (二)、(四)之所犯，均係犯毒品危害防制條例第4
    條第1項之販賣第一級毒品罪；又就事實欄一 (一)、(三)之所為
    ，則均係犯毒品危害防制條例第4條第2項之販賣第二級毒品
    罪。被告販賣前持有海洛因、甲基安非他命之低度行為，分
    別為其販賣之高度行為所吸收，均不另論罪。被告先後四次
    犯行，犯意各別、時地有異，應予分論併罰。查被告有如事
    實欄一所述之前案紀錄，於97年 6月26日縮刑期滿執行完畢
    ，有本院被告王昌國前案紀錄表在卷可稽，其於受徒刑之執
    行完畢後，五年以內故意再犯本案有期徒刑以上之數罪，均
    為累犯，除販賣第一級毒品法定本刑死刑、無期徒刑；與販
    賣第二級毒品法定本刑無期徒刑部分均不得加重外，僅就其
    餘部分，各依刑法第47條第 1項規定分別加重其刑。復審酌
    被告販賣第一級毒品海洛因之次數為二次，數量每次僅約半
    錢，每次販賣所得各 8,000元，販賣對象僅二人，情節非重
    ，對社會之危害非鉅，且被告領有身心障礙手冊（輕度肢障
    ），為身心障礙之人且家中尚有一歲多之幼兒尚須撫育，堪
    認其就該部分犯罪情狀實有值得憫恕之處，若科以法定最輕
    刑度無期徒刑，猶嫌過重，有傷一般國民對法律之情感，爰
    依刑法第59條規定，就販賣第一級毒品部分酌量減輕其刑，
    並依刑法第71條規定先加後減之。又被告於偵查中曾具狀自
    白犯罪，又於本院審理中自白犯罪，已如前述，應依毒品危
    害防制條例第17條第 2項規定減輕其刑，並依刑法第71條規
    定先加後減之，就被告所犯販賣第一級毒品部分，並依法遞
    減之。
五、撤銷改判之理由：
    原判決對被告論罪科刑，固非無見，惟查：
（一）被告曾犯有事實欄所示之科刑及執行紀錄，原判決於理由
      欄四並說明被告於本案成立累犯，應依法加重其刑（關於
      販賣第一級毒品法定刑死刑、無期徒刑部分不得加重）（
      見原判決第 5頁第1、2行），然卻漏未審酌販賣第二級毒
      品法定本刑無期徒刑部分，依法亦不得加重其刑，漏未說
      明販賣第二級毒品法定本刑無期徒刑部分，依法亦不得加
      重其刑，尚有未洽。又原判決於主文欄、附表所示主文欄
      均漏未諭知成立「累犯」，亦有未當。
（二）又原判決沒收部分就扣案之甲基安非他命 7包，僅諭知沒
      收純質淨重之重量241.53公克，且未扣除業經鑑定機關取
      樣檢驗用罄部分，亦有未合。另原判決於理由欄既說明毒
      品均為細微粉末，部分沾附於包裝袋上，若欲完全析離，
      雖費甚鉅，應全視為毒品併予宣告沒收銷燬之，惟於主文
      欄均漏未將「毒品之外包裝袋」併予宣告沒收銷燬，主文
      之記載與理由欄之說明並不一致，尚有未洽。
（三）再者，原審未及審酌：１、被告於偵訊時曾具狀自白犯罪
      （見99年 2月11日陳述狀），又於本院審理中自白犯罪（
      見本院審理筆錄），符合毒品危害防制條例第17條第 2項
      減輕其刑規定之適用；２、被告領有身心障礙手冊（輕度
      肢障），為身心障礙之人，有其提出之身心障礙手冊在卷
      可稽；３、被告自陳家中尚有一歲多之幼兒尚須撫育等情
      ，自有未洽。
  被告上訴意旨雖執其未賺取差價，自非販賣之主觀見解，空言
  否認犯罪，且就原審關於量刑之適法職權行使，任加指摘，雖
  無理由，然於本院審理時已自白犯罪，且原判決既有上揭可議
  之處，自應由本院將原判決撤銷，就該案件自為判決。
六、自為判決之科刑理由：
    爰審酌被告曾有事實欄所示之科刑紀錄，有本院被告王昌國
    前案紀錄表 1份在卷可稽，素行已有不良、犯罪之動機、目
    的、販賣毒品之種類、販賣第一、二級毒品次數各為二次、
    販賣毒品海洛因之數量各為半錢、販賣甲基安非他命之數量
    各為半兩、販賣對象為 2人，犯罪所生之危害非輕，被告為
    輕度肢障，為身心障礙之人，有其提出之身心障礙手冊在卷
    可稽、家中尚有一歲多之幼兒尚須撫育，及犯罪後坦承犯行
    ，態度良好等一切情狀，分別量處如附表主文欄所示之刑，
    並依法定其應執行之刑如主文第二項所示，以示懲儆。
七、沒收部分：
（一）扣案海洛因1包（經取樣0.0020公克用罄，驗餘淨重0.132
      公克）、甲基安非他命 7包（驗前總毛重254.39公克，包
      裝塑膠袋總重約5.39公克，經取樣0.13公克鑑定用罄，驗
      餘淨重應為248.87公克），業經交通部民用航空局航空醫
      務中心、內政部警政署刑事警察局鑑定，確為第一、二級
      毒品，已如前述，為本案查獲之毒品，而本案海洛因、甲
      基安非他命均為細微粉末，部分沾附於包裝袋上（見查獲
      照片），若欲完全析離，雖非不可能，但此舉對毒品危害
      防制政策之施行，並無特殊助益，且徒費執行之成本，故
      上述毒品之外包裝袋與毒品應全視為毒品，於各項犯行項
      下，分別併依毒品危害防制條例第18條第 1項前段規定宣
      告沒收銷燬之，以符執行之實際。至於上述鑑定用罄之第
      一級毒品海洛因0.0020公克、第二級毒品甲基安非他命0.
      13公克，既已因鑑驗而不復存在，故不為諭知沒收銷燬。
（二）被告販賣第一級毒品海洛因所得各為8,000元、8,000元，
      又販賣第二級毒品所得各為17,500元、18,000元，合計販
      賣第一、二級毒品所得財物為51,500元，而扣案之現金32
      ,400元，已據被告於本院審理時自承其自有金錢與販毒所
      得已混合在一起（見本院99年11月9日審理筆錄第4頁），
      是堪認為被告所有、因販毒所得之財物，自均應依毒品危
      害防制條例第19條第 1項規定宣告沒收；至扣除上述扣案
      金額後之19,100元部分，雖未扣案，仍應依同條項規定宣
      告沒收，並就該未扣案部分，併予諭知如全部或一部不能
      沒收時，以其財產抵償之。
（三）未扣案行動電話手機1支，為被告所有、供本案販賣第一
      級、第二級毒品犯罪所用之物，業經被告供明在卷，亦應
      依毒品危害防制條例第19條第 1項規定宣告沒收，並諭知
      如不能沒收時，追徵其價額。至其內0000000000號SIM卡
      1枚，則非屬被告所有，爰不予宣告沒收。
（四）至扣案之吸食器1組、分裝杓1支、研磨袋300個、分裝袋5
      0個、行動電話3具（含0000000000、0000000000、000000
      0000 號SIM卡）等物，核與本案無涉，故不於本件宣告沒
      收，應由檢察官另行依法處理，附此敘明。
八、至臺灣板橋地方法院檢察署99年度偵字第16868號移送併辦
    部分，被告於偵查中供述其持有扣案美沙冬1瓶之原因係因
    想戒海洛因，所以買了兩瓶，已經喝完1瓶半等語（見99年
    度偵字第3898號第287頁），是被告持有美沙冬之行為核與
    本案販賣第一級毒品海洛因、第二級毒品甲基安非他命之犯
    行無涉，應無裁判上一罪關係，應由檢察官另行依法處理，
    亦予敘明。
據上論斷，應依刑事訴訟法第369條第1項前段、第364條、第299
條第1項前段，毒品危害防制條例第4條第1項、第4條第2項、第
17條第2項、第18條第1項前段、第19條第1項，刑法第11條、第
47 條第1項、第59條、第51條第5款、第71條，判決如主文。
本案經檢察官王壬貴到庭執行職務。
中    華    民    國    99    年    11    月    23    日
                  刑事第七庭  審判長法  官  趙功恆
                                    法  官  楊智勝
                                    法  官  游紅桃
以上正本證明與原本無異。
如不服本判決，應於收受送達後10日內向本院提出上訴書狀，其
未敘述上訴之理由者並得於提起上訴後10日內向本院補提理由書
（均須按他造當事人之人數附繕本）「切勿逕送上級法院」。
                                    書記官  戴伯勳
中    華    民    國    99    年    11    月    23    日
附表：
┌──┬───────┬─────────────────────┐
│編號│ 被 訴 事 實  │    主                    文              │
├──┼───────┼─────────────────────┤
│ 一 │於98年11月13日│王昌國販賣第二級毒品，累犯，處有期徒刑肆年│
│    │，販賣甲基安非│，扣案甲基安非他命柒包（驗餘淨重貳佰肆拾捌│
│    │他命予曾小雲一│點捌柒公克）及外包裝袋約重伍點參玖公克均沒│
│    │次。          │收銷燬之；未扣案之行動電話手機壹支（不含門│
│    │              │號0000000000號ＳＩＭ卡）沒收，如│
│    │              │不能沒收時，追徵其價額；販賣所得新臺幣壹萬│
│    │              │柒仟伍佰元沒收之，如全部或一部不能沒收時，│
│    │              │以其財產抵償之。                          │
│    │              │                                          │
├──┼───────┼─────────────────────┤
│ 二 │於98年12月4 日│王昌國販賣第一級毒品，累犯，處有期徒刑捌年│
│    │，販賣海洛因予│，扣案海洛因壹包（驗餘淨重零點壹參貳公克）│
│    │簡銘漢一次。  │及外包裝袋壹個均沒收銷燬之；未扣案之行動電│
│    │              │話手機壹支（不含門號0000000000號│
│    │              │ＳＩＭ卡）沒收，如不能沒收時，追徵其價額；│
│    │              │販賣所得新臺幣捌仟元沒收之，如全部或一部不│
│    │              │能沒收時，以其財產抵償之。                │
├──┼───────┼─────────────────────┤
│ 三 │於98年12月底，│王昌國販賣第二級毒品，累犯，處有期徒刑肆年│
│    │販賣甲基安非他│，扣案甲基安非他命柒包（驗餘淨重貳佰肆拾捌│
│    │命予曾小雲一次│點捌柒公克）及外包裝袋約重伍點參玖公克均沒│
│    │。            │收銷燬之；未扣案之行動電話手機壹支（不含門│
│    │              │號0000000000號ＳＩＭ卡）沒收，如│
│    │              │不能沒收時，追徵其價額；販賣所得新臺幣壹萬│
│    │              │捌仟元沒收之，如全部或一部不能沒收時，以其│
│    │              │財產抵償之。                              │
├──┼───────┼─────────────────────┤
│ 四 │於98年12月底，│王昌國販賣第一級毒品，累犯，處有期徒刑捌年│
│    │販賣海洛因予簡│，扣案海洛因壹包（驗餘淨重零點壹參貳公克）│
│    │銘漢一次      │及外包裝袋壹個均沒收銷燬之；未扣案之行動電│
│    │              │話手機壹支（不含門號0000000000號│
│    │              │ＳＩＭ卡）沒收，如不能沒收時，追徵其價額；│
│    │              │販賣所得新臺幣捌仟元沒收之，如全部或一部不│
│    │              │能沒收時，以其財產抵償之。                │
│    │              │                                          │
└──┴───────┴─────────────────────┘
附錄本案論罪科刑法條全文：
毒品危害防制條例第4 條：
  製造、運輸、販賣第一級毒品者，處死刑或無期徒刑；處無期
  徒刑者，得併科新台幣一千萬元以下罰金。
  製造、運輸、販賣第二級毒品者，處無期徒刑或七年以上有期
  徒刑，得併科新台幣七百萬元以下罰金。
  製造、運輸、販賣第三級毒品者，處五年以上有期徒刑，得併
  科新台幣五百萬元以下罰金。
  製造、運輸、販賣第四級毒品者，處三年以上十年以下有期徒
  刑，得併科新台幣三百萬元以下罰金。
  製造、運輸、販賣專供製造或施用毒品之器具者，處一年以上
  七年以下有期徒刑，得併科新台幣一百萬元以下罰金。
  前五項之未遂犯罰之。

司法院資訊處製作；財團法人民間司法改革基金會備份。
